【裁判字號】    89,台抗,703
【裁判日期】    891228
【裁判案由】    塗銷抵押權
【裁判全文】
最高法院民事裁定                                八十九年度台抗字第七○三號
    抗  告  人  乙○○
    訴訟代理人  白德孚律師
右抗告人因甲○○○與中租迪和股份有限公司間請求塗銷抵押權事件，參加訴訟，對
於中華民國八十九年八月二十四日台灣高等法院裁定（八十八年度上字第一五八○號
），提起抗告，本院裁定如左：
    主  文
原裁定廢棄。
    理  由
按就兩造之訴訟有法律上利害關係之第三人，為輔助一造起見，於該訴訟繫屬中，得
為參加，民事訴訟法第五十八條第一項定有明文。所謂法律上之利害關係，即因兩造
所受裁判之結果，自己亦須受其影響之謂。本件相對人甲○○○以其曾為擔保訴外人
答答股份有限公司（下稱答答公司）對相對人中租迪和股份有限公司（下稱中租迪和
公司）之貨款債務，提供所有之房地為中租迪和公司設定本金最高限額新台幣（下同
）七百二十萬元之抵押權（下稱系爭抵押權），茲因中租迪和公司就貨款債權已全部
獲償，乃訴請其塗銷系爭抵押權設定登記。抗告人則以伊為答答公司之連帶保證人，
於代該公司清償中租迪和公司部分貨款後，依民法第七百四十九條之規定，已取得中
租迪和公司對答答公司該部分之債權及其擔保物權。系爭抵押權如被塗銷，將影響伊
已取得之權利，伊就本件訴訟有法律上利害關係，為輔助中租迪和公司，乃參加訴訟
。原法院以：抗告人於代答答公司清償後，依民法第七百四十九條規定，僅承受中租
迪和公司對答答公司之債權，不及於擔保該債權之系爭抵押權，且依民法第七百五十
八條規定，抗告人亦無法於登記前取得系爭抵押權。故本件訴訟，不論判決結果為何
，皆不影響抗告人對答答公司之求償權，抗告人並無法律上之利害關係，因而裁定駁
回其參加。惟查保證人代為清償後，除得向主債務人行使求償權外，依民法第二百九
十五條及第七百四十九條規定，於其清償之限度內，尚代位取得債權人對主債務人之
債權、擔保物權，及其他從屬之權利。且此項權利之移轉，係本於法律之規定，而非
由於法律行為，故關於擔保物權之取得，不受民法第七百五十八條所定須經登記始生
效力之限制。原法院就此持相反之見解，認抗告人就本件訴訟無法律上利害關係，爰
裁定駁回其參加，不無可議。抗告意旨，指摘原裁定不當，求予廢棄，非無理由。
據上論結，本件抗告為有理由。依民事訴訟法第四百九十二條第二項，裁定如主文。
中      華      民      國    八十九    年     十二     月    二十八    日
                              最高法院民事第四庭
                                  審判長法官  林  奇  福
                                        法官  陳  國  禎
                                        法官  李  彥  文
                                        法官  陳  重  瑜
                                        法官  劉  福  聲
      右正本證明與原本無異
                                              書  記  官
中      華      民      國     九十     年      一      月     十一     日


司法院資訊處製作；財團法人民間司法改革基金會備份。
